【裁判字號】    89,上,648
【裁判日期】    900130
【裁判案由】    回復原狀等
【裁判全文】
臺灣高等法院民事判決  八十九年度上字第六四八號
    上  訴  人  乙○○○
    訴訟代理人  郭蕙蘭律師
                張志興        住台北市○○○路○段三八號三樓
    上  訴  人  甲○○        住台北市○○○路○段一二五號七樓
    訴訟代理人  丁俊文律師
    複  代理人  彭建亮        住台北市○○○路○段二六０號三樓之一
右當事人間請求回復原狀等事件，兩造對於中華民國八十九年四月二十七日臺灣臺北
地方法院八十六年度訴字第三七八一號第一審判決分別提起上訴，本院判決如左：
    主    文
原判決第一項關於命甲○○將頂樓建物拆除部分，及該部分假執行之宣告，並訴訟費
用之裁判，均廢棄。
右廢棄部分，乙○○○在第一審之訴及假執行之聲請均駁回。
乙○○○上訴駁回。
第一、二審訴訟費用均由乙○○○負擔。
    事    實
甲、上訴人乙○○○方面：
一、聲明：
  (一)原判決不利於上訴人部分廢棄。
  (二)右廢棄部分，被上訴人應給付上訴人新台幣（下同）一百零一萬一千四百二十五
    元，及自民國（下同）八十七年一月九日起至清償日止，按年息百分之五計算之
    利息。
  (三)右廢棄部分，被上訴人應自八十七年一月九日起，至將原判決被上訴人應拆除之
    建物拆除之日止，按月給付上訴人一萬六千九百六十九元。
  (四)前二項聲明，上訴人願供擔保請准宣告假執行。
  (五)對造上訴駁回。
二、陳述：除與原判決記載相同者，予以引用外，補稱：
  (一)上訴人為臺北市○○○路○段一二五號二樓之一之所有權人，對造甲○○係同號
    七樓之所有權人，惟並非系爭建物屋頂平台之單獨所有權人，詎被上訴人竟出資
    委請訴外人嚴士惟在上開屋頂平台加蓋建物，並於七樓內設置通往該建物之樓梯
    ，同時以鐵門封鎖屋頂平台對外之出入口，致水塔、水錶等公共設施均在對造私
    人家宅內，而無權占有使用該屋頂平台，上訴人為屋頂平台之共有人之一，依民
    法第七百六十七條中段所有物妨害排除請求權，請求被上訴人將系爭屋頂平台建
    物拆除，並無民法第八百二十一條但書之適用，自不需為共有人全體之利益為之
    ，上訴人單獨起訴請求被上訴人拆除系爭建物，當事人應適格。
  (二)上訴人並未與建商簽訂定型化買賣契約，故並不知該定型化買賣契約書有關於「
    屋頂歸頂樓所有權人保管使用」之約定，亦未同意系爭屋頂由頂樓所有權人保管
    使用。又屋頂平台本為區分所有人全體所共有，且各層住戶之水錶、電錶、天線
    、水塔皆設於屋頂平台，該部分之管理使用攸關全體住戶之權益甚鉅，該定型化
    買賣契約「屋頂歸頂樓所有權人保管使用」之約款，顯已剝奪其他共有人之利益
    而顯失公平，依新修正之民法第二百四十七條之一之規定，此約定亦屬無效。又
    縱該定型化契約約款有效，惟今被上訴人於屋頂平台擅自加蓋違建，並以鐵門完
    全阻隔對外出入口充為自家住宅使用，不僅破壞大樓整體性，且已嚴重危害其他
    區分所有權人生命、財產之安全，顯已逾越該屋頂平台本來之使用方法，自不應
    允許。
  (三)本件定型化契約訂立之時，系爭建物尚未建造完成，各訂購戶尚非該建物之區分
    所有權人，該契約就屋頂平台管理使用之約定自不屬於共有人就共有物之分管契
    約，而僅為各訂購戶與建商間之一般權利義務規範條款，依債之相對性原理，該
    約定僅有拘束契約當事人之效力，而無法拘束契約以外之第三人，被上訴人自不
    得僅憑其與建商所簽訂之買賣契約對其他區分所有權人主張權利。
    系爭屋頂平台為上訴人與其他共有人分別共有，上訴人本得就其應有部分使用收
    益，被上訴人就系爭屋頂平台並無使用權即無法律上之原因，竟擅自占用並加蓋
    違建，使上訴人無法按其應有部分使用收益而受有損害，且被上訴人所受利益與
    上訴人所受損害間顯有因果關係，被上訴人自應依民法第一百七十九條前段規定
    ，給付相當於租金之不當得利與上訴人。租金之計算係依被上訴人依其使用超過
    其應有部分面積與上訴人應有部份之比例，以相當於法定租金標準計算最近五年
    內之不當得利返還予上訴人。
  (四)被上訴人就系爭屋頂平台無專用權，竟占用搭蓋違建，侵害上訴人之使用權，致
    上訴人受有無法使用之損害，被上訴人自應依民法第一百八十四條第一項前段規
    定賠償上訴人之損害，縱上訴人之損害賠償請求權已罹於時效，亦得依民法第一
    百九十七條第二項之規定，依不當得利之規定請求被上訴人返還其所受之利益。
三、證據：除援用原審立證方法外，補提：土地登記謄本四紙、建物登記謄本四紙。
乙、上訴人甲○○方面：
一、聲明：
  (一)原判決不利上訴人部分廢棄。
  (二)右廢棄部分，被上訴人在第一審之訴及假執行之聲請均駁回。
  (三)如受不利判決，上訴人願供擔保請准免為假執行。
  (四)對造上訴駁回。
二、陳述：除與原判決記載相同者，予以引用外，補稱：
  (一)系爭屋頂平台為上訴人單獨向建商所買受，而系爭屋頂平台依建物謄本亦未登記
    為全體區分所有權人所共有，而使用執照起造人部分則僅記載屋頂突出物由起造
    人共同持份，然系爭平台經第一審法院函查結果並非屋頂突出物，益證系爭屋頂
    平台係上訴人單獨所有，而非區分所有權人所共有。至八樓加蓋之房屋是否屬於
    違建，係行政機關認定之問題，並不影響上訴人為所有權人之地位，故被上訴人
    原審起訴請求回復原狀欠缺權利保護要件。即令系爭屋頂平台應論以共有，亦應
    為公同共有而非分別共有，蓋系爭屋頂平台不僅未如公共設施部分以登記持份多
    少為分別共有關係，且其具有共同使用、不得單獨處分、不得請求分割、依附區
    分所有權關係及未登記持份等公同共有之特徵，均足證該屋頂平台應為各共有人
    公同共有，被上訴人未經全體共有人同意而起訴，自屬當事人不適格。
  (二)土地法第三十四條之一係民法第八百十九條第二項之特別規定，所謂「處分」，
    包括法律上之處分及事實上之處分，上訴人依建商交付之八樓佔有系爭屋頂平台
    而為使用，係屬事實上之處分，應有土地法第三十四條之一之適用，本件系爭大
    樓門牌號碼一二五號之一除被上訴人外，其他居住於一、三、四、五、六樓之所
    有權人均同意被告使用系爭屋頂平台，而一二五號三、四、五、六之樓所有權人
    亦表同意，顯已超過土地法第三十四條之一所規定之標準，上訴人自屬有權使用
    。
  (三)系爭臨沂庭園大廈於七十五年間建築完工，並無公寓大廈管理條例之適用，而該
    條例第十條亦未規定屋頂平台不得約定為專用部分，原判決謂參酌該條文意旨，
    屋頂並不得約定為專用部分云云，恐有誤會。又系爭頂樓建物係建商於建造之初
    即已規劃設計，並以廣告招徠經上訴人購買，更為臨沂庭園所有購買戶所明知，
    並均相互與建商約定由上訴人使用八樓屋頂平台，並無不符共有物本來使用目的
    或影響景觀之可言。且系爭屋頂平台事實上有走道及其他空間可供進出，並無如
    被上訴人所稱有阻絕避難逃生口、妨礙區分所有權人使用水塔、水錶、電錶之情
    事。
  (四)本件預售屋買賣契約為「定型化契約」，各買受人所簽訂之契約內容、條款均相
    相同，該契約第四條既有「屋頂歸頂樓所有權人保管使用」之約款，即可認各區
    分所有權人於購屋之初即已同意頂樓購買人對屋頂平台有專用權之分管約定，各
    區分所有權人均應受其拘束，不得恣意反悔，且被上訴人之女楊秀英亦承認有建
    商於售屋時之廣告圖，而該廣告圖中即已有系爭Ａ戶七樓、八樓之樓中樓，八樓
    並繪有樓梯家具配置圖，則該廣告圖之內容均成為購買戶與建商之合約文件一部
    份，被上訴人明知而買受自應受其拘束。又縱認前開契約約定及廣告圖內容不能
    認為係分管契約，然被上訴人際與建商簽約購屋，則該條款及廣告圖內容即成為
    利益第三人條款，故就系爭屋頂平台之使用，被上訴人即居於債務人之地位，對
    上訴人負有契約上不作為義務，要不能謂上訴人係無權占用系爭屋頂平台。
  (五)上訴人占有使用系爭屋頂平台係基於建商交付及分管契約，故屬有法律上之原因
    而非不當得利。又上訴人請求不當得利之計算方式係以上訴人單獨占用三九七、
    三九七之一地號土地之應有部份比例及八十六年度公告現值為計算式，惟上訴人
    僅使用自己所有七樓之屋頂平台，並非單獨使用二筆土地，被上訴人以該土地之
    公告現值及其應有部份比例計算租金之不當得利，顯屬錯誤。
三、證據：除援用原審立證方法外，補提：系爭大樓地下室謄本二紙、照片九幀、建
    物謄本三紙、臨沂花園大廈區分所有權人際門牌號碼表、建築改良物所有權狀、
    黃步垣預售屋合約書第一頁影本各一紙，聲請訊問證人廖淑敏及調閱臺灣臺北地
    方法院八十五年度偵續字第二二二號等甲○○竊佔等案全卷。
    理    由
一、按為訴訟標的之權利，非數人共同不得行使者，固須數人共同起訴，原告之適格
    ，始無欠缺。惟民法第八百二十一條規定，各共有人對於第三人得就共有物之全
    部為本於所有權之請求，此項請求權，既非必須由共有人全體共同行使，則以此
    為標的之訴訟，自無由共有人全體共同提起之必要。至債權的請求權，例如共有
    物因侵權行為而滅失毀損之損害賠償請求權，固不在民法第八百二十一條規定之
    列，惟應以金錢賠償損害時，其請求權為可分債權，各共有人僅得按其應有部份
    ，請求賠償，即使應以回復原狀之方法賠償損害，而其給付不可分者，依民法第
    二百九十三條第一項之規定，各共有人亦得為共有人全體請求向其全體為給付，
    故以債權的請求權為訴訟標的之訴訟，無論給付是否可分，各共有人均得單獨提
    起，以上係就與第三人之關係言之，若共有人之一，越其應有部份，行使所有權
    時，他共有人得對之行使物權的或債權的請求權，並得單獨對之提起此項請求權
    為標的之訴，尤不待言（司法院院字第一九五０號解釋可資參照）。再按「共有
    人依民法第八百二十一條規定，就共有物之全部為本於所有權之請求，除請求回
    復共有物須為共有人權體利益為之外，非不得僅由其中一人起訴請求，上訴人提
    起本件訴訟，僅在請求被上訴人拆除牆垣，以回復原有巷道之寬度，並非請求被
    上訴人交還其占有之土地，自不必為共有人全體之利益為之」。最高法院亦著有
    七十一年台上字第一六六一號判例可資參照。經查，本件上訴人乙○○○係本於
    系爭屋頂平台共有人之地位，依民法第七百六十七條中段之所有物妨害排除請求
    權及同法第一百八十四條第一項前段之侵權行為損害賠償請求權，請求甲○○將
    系爭屋頂平台建物拆除，並按其應有部份請求甲○○返還無權使用系爭屋頂平台
    之不當得利，揆諸前開司法院解釋及判例意旨，自得單獨起訴且不須為共有人全
    體之利益為之，是本件當事人應屬適格。
二、本件上訴人乙○○○起訴主張：伊為坐落台北市○○段○○段三九七、三九七之
    一號部分土地上，建物門牌號碼臺北市○○○路○段一二五號二樓之一之所有權
    人（原審誤為一二七號，嗣其門牌號碼已更正為一二五號二樓之一，見本院卷第
    一九六頁建物登記謄本），對造甲○○係同號七樓之所有權人，並非系爭建物屋
    頂平台之單獨所有權人，詎被上訴人甲○○竟擅自出資僱工在上開屋頂平台加蓋
    建物，並於七樓內設置通往該建物之樓梯，同時以鐵門封鎖屋頂平台對外之出入
    口，致水塔、水錶等公共設施均在對造私人家宅內，而無權占有使用該屋頂平台
    ，為此爰依民法第一百八十四條第一項前段及同法第七百六十七條之規定，由伊
    單獨起訴請求對造拆除屋頂平台加蓋部分，回復未加蓋前之原狀。另對造無法律
    上之原因占有屋頂平台計一零四點六五平方公尺，就超過其應有部份比率使用部
    分達九五點三四八五平方公尺，受有相當於法定租金之利益，致伊及其他共有人
    受有相當於租金之損害，爰依民法第一百七十九條規定，請求對造返還最近五年
    及自八十七年一月九日起至對造回復原狀之日止，相當於租金之不當得利一百零
    一萬一千四百二十五元；另對造尚應自八十七年一月九日起至回復原狀之日止，
    按月給付伊一萬六千九百六十九元之不當得利（原審就上訴人乙○○○請求對造
    甲○○將系爭屋頂平台加蓋部分面積一零四點六五平方公尺之建物拆除部分，為
    乙○○○勝訴之判決，而駁回其餘之請求，兩造就其敗訴之部分，分別提起上訴
    。）
三、甲○○則以：伊於七十四年七月二十七日向建商購買系爭建物七樓及八樓，初即
    約定七樓屋頂由伊使用，且建商於建造之初即已規劃設計七樓屋頂平台八樓建物
    ，並以廣告並以廣告招徠訂購戶經伊購買，臨沂庭園所有購買戶亦均於定型化買
    賣契約相互與建商約定頂樓買受人使用七樓屋頂平台，而成立分管契約，各區分
    所有權人自應受其拘束，伊占有使用該頂樓建物即屬有正當權源。故系爭八樓房
    屋部分為伊單獨所有，而非全體區分所有權人共有，至八樓加蓋之房屋是否屬於
    違建，係行政機關認定之問題，並不影響伊為所有權人之地位，故對造起訴請求
    回復原狀欠缺權利保護要件。而伊依建商交付之八樓佔有系爭屋頂平台而為使用
    ，係屬事實上之處分，應有土地法第三十四條之一之適用，本件系爭大樓門牌號
    碼一二五號之一部分一、三、四、五、六樓之所有權人及一二五號三、四、五、
    六之樓之所有權人均同意由伊使用系爭屋頂平台，顯已超過前開條文所規定之標
    準，伊自屬有權使用，而非不當得利，況對造請求不當得利之計算方式係以伊單
    獨占用三九七、三九七之一地號土地之應有部份比例及八十六年度公告現值為計
    算式，惟伊僅使用自己所有七樓之屋頂平台，並非單獨使用二筆土地，前開計算
    方式亦顯屬錯誤等語，資為抗辯。
四、上訴人楊陳金珠主張甲○○於系爭之共有屋頂平台擅自增建八樓建物，妨害其權
    利之行使，無非以其提出之使用執照、建築改良物登記簿及建物謄本、房屋所有
    權狀、土地登記謄本、現場照片等為論據，且經原審依聲請履勘現場並囑託臺北
    市建成地政事務所就系爭八樓建物占用面積及位置測繪複丈成果圖，甲○○對於
    占用附圖所示面積雖不爭執，惟以伊係基於分管契約及建商交付之原狀合法占有
    使用系爭屋頂平台等語置辯。經查：
  (一)系爭「臨沂花園大廈」建造執照之登記起造人之一為訴外人莫慶隆，其與各承購
    戶所簽訂之「預定房屋買賣契約書」，其中第四條就系爭屋頂平台之管理使用明
    訂：「本屋頂歸頂樓所有人保管使用」，此有台北市政府工務局建造執照（見原
    審卷一宗第十三頁）、上訴人甲○○及系爭大樓Ａ、Ｂ棟六樓之所有權人黃步垣
    與訴外人莫慶隆所簽訂之「預定房屋買賣契約書」影本及節本附卷可稽（見原審
    卷一宗第十三頁背面，及本院卷第一五八頁），上訴人乙○○○雖陳稱其並未簽
    訂該定型化契約，故不知有前開分管協議云云，惟查，證人楊秀英即上訴人乙○
    ○○之女於原審言詞辯論時到庭證稱：「（被訴代：請求庭上命原告提出契約書
    ）有契約書，今天沒有帶來。」（見原審卷第二宗第一二七頁背面），嗣後復稱
    該契約書已被建商收回無法提出，其前後陳述不一，已難盡信，又建商於銷售整
    批建物時，以定型化契約條款與承購戶訂立買賣契約，向為業界通例，而本件「
    臨沂花園大廈」區分所有權人李春梅、黃步垣、潘義隆、林明美、廖淑敏、陳美
    華、莊純純、莊芸芸、章紹雄等人亦均出具證明書，證明彼等於買受系爭大樓時
    ，在買賣契約書中已載明同意頂樓由七樓單獨管理使用，此有乙○○○對於形式
    真正所不爭執之住戶證明書二紙在卷可參（見原審卷一宗第一六九頁、第一七０
    頁、第一七九頁），證人廖淑敏並到庭結證稱：「（上訴人訴訟代理人請求訊問
    證人當時訂約時是否是制式契約？—庭呈制式契約）我是向建設公司買的預售屋
    ，記得是有這樣的契約書。」等語（見本院卷第一一五頁），甲○○主張包括乙
    ○○○在內之各區分所有人均與建商簽訂前開定型化買賣契約乙節，自堪採信。
  (二)按民法第八百二十條第一項所規定「契約另有訂定」者，即所謂之「分管契約」
    ，其成立之方式，不一而足，無論是明示或默示，事前允許或事後承認均可成立
    ，且不以訂定書面為必要（最高法院八十三年台上字第一三七七號判決意旨參照
    ）。在建商統一興建、出售集合型住宅之情形，為使各區分所有人間就共有部分
    之使用範圍明確，及避免日後產生紛爭，恆由建商在出售房屋時，以定型化契約
    分別與各承購戶約定由特定之區分所有權人就特定之共有部分享有使用管理之權
    ，各承購戶既簽訂該契約，即表示同意其分管之約定，此種約定雖各別成立於建
    商與各承購戶之間，惟其基礎既在於全體承購戶之同意，自屬區分所有人間之分
    管契約。經查，本件「臨沂花園大廈」各區分所有人於買受房屋時，皆與建商簽
    訂定型化之房屋買賣契約書，且該契約第四條約定：「本屋頂歸頂樓所有人保管
    使用」，依上開說明，各區分所有人間就系爭屋頂平台應已成立由甲○○保管使
    用之分管契約甚明。又乙○○○辯稱伊並未簽訂該定型化之「預定房屋買賣契約
    書」等語，尚無可取，已如前述，而建商在出售系爭大樓時所附之廣告圖即繪有
    系爭Ａ戶七樓、八樓之樓中樓，八樓並繪有樓梯家具配置圖，此有廣告圖及家具
    配置圖在刑事卷可稽（見同上偵查卷證物袋），且經本院調取前揭刑事卷核閱無
    訛，上訴人乙○○○之女楊秀英亦分別於原審言詞辯論時到庭證稱：「（你們兩
    造所看的廣告圖說應是同樣的？）對的，所看的廣告圖說是同樣的廣告。」（見
    原審第二宗第一二七頁），及臺灣臺北地方法院八十六年易字第三一九號刑事案
    件中到庭陳稱：「（有何陳述？）廣告我有。」（見臺灣臺北地方法院八十六年
    易字第三一九號案件八十六年四月十日筆錄），至楊秀英於原審雖證稱：「購屋
    對保時曾到現場看，並無八樓建物」云云（見原審卷第二宗第一二六頁背面），
    然系爭八樓建物於七十四年間即由甲○○訂購加蓋，有訂購單一紙可憑（見原審
    卷第一宗第八十九頁），且同為起造人之一之證人廖淑敏亦於本院陳述：「建商
    強調是樓中樓，八樓部分係原始建商所蓋的。」等語（見本院卷第一一四頁），
    況契約附件即價目及分期付款辦法亦附註：「屋頂陽台歸頂樓所有及使用」（見
    原審卷第一宗第八七頁），縱建商未因加蓋八樓部分變更設計，致此八樓部分建
    物為使用執照所未列載，然乙○○○於買受該房屋前即已事先閱覽相關廣告圖說
    ，其明知系爭屋頂平台已規劃為樓中樓之形式，由七樓住戶一併使用，而仍予買
    受，自應認為乙○○○已默示同意由頂樓住戶使用系爭屋頂平台之分管約定，故
    各區分所有人間仍有分管契約之存在。
  (三)至建商交屋予甲○○時所出具之交屋憑單，其上雖有「嗣後如需增建或作其他建
    築行為時，願遵照規定向工務局（建設局）辦理申請」等字樣（見原審卷一宗第
    九十頁），然此乃約束各共有人於交屋後不得私自增建或改建，核與先前成立之
    分管契約無涉，尚不得據此推翻業已成立之分管契約，應甚明灼。又建物之屋頂
    平台雖有其維護整體建築安全與外觀之功能與目的，而應屬建物之共有部分，惟
    其亦有經濟上之使用價值及管理利益，故縱在公寓大廈管理條例公佈施行後，亦
    非不得為約定專用部分，此觀諸前開條例第七條各款未將屋頂平台列入即明，況
    本件房屋建造時間在公寓大廈管理條例公布施行之前，尤非不得依約定由特定人
    專用，抑且，上訴人甲○○購買系爭七樓房屋之每坪單價均較其他樓層為高，有
    價目及分期付款辦法表在卷可參（甲○○所有之七樓房屋每坪十萬一千元；同號
    二至六樓每坪單價分別為：八萬八千元、八萬七千元、八萬八千元、九萬一千元
    、九萬元），顯見其取得系爭屋頂平台之使用權係付出相當之對價，並無顯失公
    平之情形，上訴人乙○○○依民法第二百四十七條之一主張分管契約無效，亦屬
    無據。綜上，系爭大樓各區分所有人間就系爭屋頂平台應成立由上訴人甲○○使
    用收益之分管契約，上訴人乙○○○前述抗辯，均非可採。
  (四)承前所述，系爭屋頂平台於設計之初即被規劃為樓中樓使用，應無疑義。又建商
    與各承購戶簽訂之定型化買賣契約書中，雖僅約定「本屋頂歸頂樓所有人保管使
    用」，然該樓中樓之設計既已表明於廣告圖說及價目表中，各承購戶明知而仍購
    買，自應認為其等就系爭屋頂平台加蓋建物已有默示之同意，本件上訴人甲○○
    依該建物原有之規劃買受系爭屋頂平台建物居住使用，並無任何變更原構造設計
    而為使用之情形，揆諸前開說明，自屬合法之使用。另上訴人乙○○○雖主張臺
    灣臺北地方法院八十六年度易字第三一九號刑事確定判決已認定甲○○有以鐵門
    封鎖屋頂平台對外出入口，阻礙他區分所有人避難逃生及查看水塔、水錶、電錶
    等公共設施之情事，惟查證人廖淑敏於本院陳證：電錶、水錶位置不需經過甲○
    ○家裡，有一公共電梯可以上去等語（見本院卷第一一四頁）且有照片二張附卷
    可參（見原審卷一宗第一五八頁第一五九頁），且該判決僅認定甲○○有於不詳
    時日在系爭屋頂平台樓梯間通往屋頂建物之共有通道上，加裝不鏽鋼門，竊佔除
    二十四坪屋頂建物以外之屋頂平台之事實，然乙○○○起訴請求甲○○拆除之部
    分僅及於一０四點六五平方公尺之屋頂建物，且其請求返還不當得利之範圍，亦
    以甲○○占有系爭頂樓建物超過其應有部份者為限，並不包括屋頂平台除建物外
    之部分甚明，故前開刑事確定判決所認定之事實核與乙○○○之主張無涉，自不
    得據此認定甲○○使用系爭屋頂建物有何不法之情事。至乙○○○所提出之使用
    執照、建築改良物登記簿及建物謄本、房屋所有權狀、土地登記謄本、現場照片
    等證據，亦均不足以認定甲○○有無權占用系爭屋頂平台建物之情事，乙○○○
    上述主張，自不足採。
五、綜上所述，系爭「臨沂花園大廈」各區分所有人間就系爭屋頂平台確已達成由上
    訴人甲○○管理使用之分管協議，且就在該平台搭蓋建物作為樓中樓使用之使用
    方式亦有默示之同意，上訴人甲○○管理使用系爭屋頂平台及八樓建物，即有正
    當之法律權源，並未侵害其他區分所有人之權利，乙○○○依所有物妨害排除請
    求權及侵權行為回復原狀請求權，訴請上訴人甲○○將系爭屋頂平台上如原判決
    附圖所示之加蓋部分面積一０四點六五平方公尺之建物拆除，均屬無據。又甲○
    ○使用系爭屋頂平台既為有權使用，自屬有法律上之原因，上訴人乙○○○請求
    甲○○返還不當得利及其法定利息，亦屬無據。從而原審判決甲○○應將坐落臺
    北市○○段○○段三九七、三九七之一地號土地上門牌號碼臺北市○○○路○段
    一二七號（應為一二五號）建物頂樓，如附圖所示之屋頂平台加蓋部分面積一０
    四點六五平方公尺建物拆除並為假執行之宣告，尚有未洽，甲○○上訴意旨指摘
    原判決此部分不當，求予廢棄改判，為有理由。爰由本院予以廢棄改判，如主文
    所示。至原審就不當得利部分為乙○○○敗訴判決即無不合，乙○○○仍執前詞
    指摘原判決此部分不當，求予廢棄，均無理由。
六、本件事證已臻明確，兩造其餘攻擊防禦方法，經斟酌後核與判決結果不生影響，
    自無庸一一論述，併此敘明。
七、據上論結，本件上訴人乙○○○之上訴為無理由，上訴人甲○○之上訴為有理由
    ，依民事訴訟法第四百四十九條、第四百五十條、第七十八條，判決如主文。
中      華      民      國    九十      年      一      月    三十      日
                                臺灣高等法院民事第十七庭
                                    審判長法  官  鄭  雅  萍
                                          法  官  許  文  章
                                          法  官  吳  謀  焰
右正本係照原本作成。
如不服本判決，應於收受送達後二十日內向本院提出上訴書狀，其未表明上訴理由者
，應於提出上訴後二十日內向本院補提理由書狀（均須按他造當事人之人數附繕本）
上訴時應提出委任律師或具有律師資格之人之委任狀；委任有律師資格者，另應附具
律師及格證書及釋明委任人與受任人有民事訴訟法第四百六十六條之一第一項但書或
第二項（詳附註）所定關係之釋明文書影本。
中      華      民      國    九十      年      二      月      一      日
                                          書記官  黃  瑞  芬
附註：
民事訴訟法第四百六十六條之一（第一項、第二項）：
對於第二審判決上訴，上訴人應委任律師為訴訟代理人。但上訴人或其法定代理人具
有律師資格者，不在此限。
上訴人之配偶、三親等內之血親、二親等內之姻親，或上訴人為法人、中央或地方機
關時，其所屬專任人員具有律師資格並經法院認為適當者，亦得為第三審訴訟代理人
。


司法院資訊處製作；財團法人民間司法改革基金會備份。
